臺灣臺南地方法院民事判決　　九十年度簡上字第二○四號
　　上　訴　人　甲○○
　　訴訟代理人　乙○○
　　被上訴人　　丙○○
右當事人間請求確認界址事件，上訴人對於中華民國九十年六月十四日本院新營簡易
庭第一審判決（八十九年度營簡字第五四六號）提起上訴，本院判決如左：
    主  文
上訴駁回。
第二審訴訟費用由上訴人負擔。
    事  實
甲、上訴人方面：
一、聲明：求為判決：（一）原判決廢棄。（二）上訴人所有坐落台南縣後壁鄉○○
    段八一六、八一０地號土地，與被上訴人所有坐落台南縣後壁鄉○○段八一五地
    號土地之界址應為即附圖所示Ａ─Ｂ─Ｃ連接點線。
二、陳述：除與原判決記載相同者，茲引用之外，補稱：
（一）上訴人所有坐落重測前台南縣後壁鄉○○○段頂寮小段三００之一八號、三二
      四之一一三地號土地（重測後為同鄉○○段八一０、八一六地號）與被上訴人
      所有重測前台南縣後壁鄉○○○段頂寮小段第三００之一九地號土地（重測後
      為同鄉○○段八一五地號）毗鄰，前於民國八十八年下半年及八十九年度因辦
      理重測之故發生界址糾紛，雖經依法調處但仍未解決。
（二）原判決認定上訴人所有坐落台南縣後壁鄉○○段八一六、八一０地號土地，與
      被上訴人所有坐落台南縣後壁鄉○○段八一五地號土地之界址連接線為Ｄ─Ｅ
      ─Ｆ線之理由，係以內政部土地測量局之鑑定書為據，惟查該鑑定書係僅參考
      而已，且該鑑定書並未依據台南縣白河地政事務所八十六年十一月三日地籍圖
      所標示情形判斷，僅主觀上以被上訴人之現成建物外圍形狀作為測量之依據，
      顯有疏誤之處。
（三）依九十一年三月二十一日證人王再福證言，測量是以日據時代的地籍圖為依據
      ，若有八十六、八十七年之地籍圖，何以需依日據時代的圖為依據？而若在界
      址無誤之下，為何上訴人所有之土地面積會減少？被上訴人土地會增加？
三、證據：除援用第一審所提證據外，並補提土地所有權狀、土地登記簿謄本、台南
    縣白河地政事務所八十六年十一月三日地籍圖謄影本、八十七年六月十六日地籍
    圖謄本影本等件為證，並聲請訊問證人王再福，及向台南縣白河地政事務所取調
    日據時代之地籍圖。
乙、被上訴人方面：
一、聲明：求為判決如主文所示。
二、陳述：除與原判決記載相同者，茲引用之外，補稱：
    當初重測時，兩造指界一致，重測後上訴人得知其所有土地之面積減少，才重新
    主張界址為如附圖所示之Ａ─Ｂ─Ｃ連接點線，重測後伊所有土地之面積也是減
    少，且伊在第一審主張之界址為如附圖所示之Ｄ─Ｇ─Ｈ連接點線，也不是主張
    Ｄ─Ｅ─Ｆ線，伊對第一審判決認為界址應為如附圖所示Ｄ─Ｅ─Ｆ連接點線，
    沒有意見。
    理  由
一、上訴人起訴主張：伊所有坐落重測前台南縣後壁鄉○○○段頂寮小段三００之一
    八號、三二四之一一三地號土地（重測後為同鄉○○段八一０、八一六地號）與
    被上訴人所有坐落台南縣後壁鄉○○段八一五地號土地毗鄰，前於八十八年下半
    年及八十九年度因辦理重測之故發生界址糾紛，雖經依法調處但仍未成立，爰請
    求確認上開三筆土地之界址為如附圖所示Ａ─Ｂ─Ｃ連接點線等語。被上訴人則
    以：伊在原審主張如附圖所示Ｄ─Ｇ─Ｈ連接點線始為上述三筆土地之界址，惟
    原審判決認為界址應為如附圖所示Ｄ─Ｅ─Ｆ連接點線，伊對原審判決結果沒有
    意見等語，資為抗辯。
二、上訴人主張其所有坐落重測前台南縣後壁鄉○○○段頂寮小段三００之一八號、
    三二四之一一三地號土地（重測後為同鄉○○段八一０、八一六地號）與被上訴
    人所有坐落重測前台南縣後壁鄉○○○段頂寮小段第三００之一九地號土地（重
    測後為同鄉○○段八一五地號）毗鄰之事實，業據提出土地登記簿謄本及土地登
    記謄本為證，且為被上訴人所不爭執，並經原審法官到場勘驗屬實，上訴人此部
    分主張，自堪信為真實。
三、上訴人又主張上述三筆土地之界址應為如附圖所示之Ａ─Ｂ─Ｃ連接點線，惟為
    被上訴人所否認，辯稱應以原審判決認定之Ｄ─Ｅ─Ｆ連接點線為上述三筆土地
    之界址等語，是本件兩造之爭執要點在於：上述三筆土地之界址應以何者為準。
    經查上訴人提起本件上訴無非以原審判決係根據內政部土地測量局之鑑定書，惟
    內政部土地測量局之鑑定人員在鑑測時並未根據台南縣白河地政事務所八十六年
    十一月三日地籍圖謄、八十七年六月十六日地籍圖謄本，致測量後上訴人所有之
    土地面積減少為其論據，惟查：
（一）按「圖解法之地籍圖應依地籍原圖同一比例尺複製之」；「圖解法之地籍藍曬
      底圖應依地籍原圖同一比例尺複製，以標準圖廓坐標四幅接合為一幅，並得視
      需要縮製如下：(1)地籍原圖為五百分之一者，縮製為二千五百分之一。(2)地籍
      原圖為一千分之一者，縮製為五千分之一。」地籍測量實施規則第一百六十七
      條、第一百六十八條分別定有明文。依上述規定，可知圖解法之地籍圖、地籍
      藍曬底圖均係依據地籍原圖複製而來，而上訴人所提出台南縣白河地政事務所
      八十六年十一月三日地籍圖謄影本、八十七年六月十六日地籍圖謄本影本，其
      上亦均註明：「本謄本係依據地籍藍曬圖複（影）印」等語，可見上訴人所提
      出之地籍圖謄本影本係由地籍原圖複製之地籍藍曬底圖，再由地籍藍曬底圖影
      印而來，苟該地籍圖謄本與地籍原圖有不相符之處，自應以地籍原圖之記載為
      準。
（二）原審囑託內政部土地測量局係參考重測前地籍圖、兩造當事人原有土地面積、
      及現存人為或自然界址，鑑定並標示前述台南縣後壁鄉○○○段頂寮小段三０
      ０之一八號、三二四之一一三、三００之一九地號（重測後為同鄉○○段八一
      ０、八一六、八一五地號）三筆土地之界址，經該局首先用精密電子測距經緯
      儀，在系爭土地附近檢測重測測設之圖根點，經檢核合格後，施測圖根測量，
      並經計算閉合後，作為該測區之控制點，然後以該圖根點為基點，施測系爭土
      地附近之界址點、使用坵形位置，將各點施測計算之數值坐標輸入電腦，經自
      動繪圖儀展繪於鑑測原圖上，然後依據台南縣白河地政事務所保管之地籍圖、
      地籍調查表、坐標資料、宗地資料、調處筆錄等謄展繪本案有關土地地籍圖經
      界線，與前項成果核對檢測後，測定於鑑測原圖上，作成鑑定圖後，認為上述
      三筆土地之之界線為如附圖所示之Ｄ─Ｅ─Ｆ連接點線，此有內政部土地測量
      局九十年二月廿七日九十地測二字第０二四七二號函所附鑑定書、鑑定圖、地
      籍調查表、調處紀錄，暨該局九十年四月四日九十地測二字第０四三三九號函
      附卷可稽。又證人王再福到庭證稱：「（九十年二月十二日當時是擔任何職？
      ）我當時是擔任土地測量局之測量員。（提示鑑定圖，當時你去現場勘測的？
      ）是的。（Ｄ、Ｅ、Ｆ線是否與原地籍圖之界址相符？）我到現場勘測，我製
      作好圖後，必須經過土地測量局核定，土地測量局核定之鑑定圖，認為Ｄ、Ｅ
      、Ｆ線為原地籍圖上之界址。（為何重測之後，土地面積會有增減？）重測前
      是根據日據時代之地籍資料沿用下來，當時測量之儀器較老舊，精準度較差，
      現在是使用電子精緯儀，比較精準。故重測後面積會有增減之情形。」、「我
      是依據地籍正圖測量。一般地政事務所除了依據地籍正圖外，還有副圖、藍晒
      圖。藍晒圖一般都不使用，只是供民眾閱覽。副圖是在正圖燬損或不堪使用時
      ，不得已才會使用到副圖。」、「地籍正圖只有壹份，就是自日據時代所留下
      來的。上訴人所說的應該是地籍謄本。重測之目的就是要將日據時代以較差之
      儀器測量的部分改以較精密的儀器測量。」等語（見九十一年三月二十一日準
      備程序筆錄），證人王再福係經內政部土地測量局指派對本件界址糾紛進行實
      地測量之人員，證人王再福所稱之「地籍正圖」應係指前述地籍測量實施規則
      之「地籍原圖」，則依前所述，內政部土地測量局派員進行本件界址鑑定時，
      既係根據地籍原圖進行測量，並鑑定如附圖所示之Ｄ─Ｅ─Ｆ連接點線為系爭
      三筆土地之界址，而上訴人所提出之台南縣白河地政事務所八十六年十一月三
      日地籍圖謄影本及八十七年六月十六日地籍圖謄本影本係根據地籍藍曬底圖影
      印而來，若與地籍原圖有所差異，仍應以地籍原圖為準。至於上訴人所稱重測
      前後土地面積之增減問題，係因重測前是根據日據時代之地籍資料沿用下來，
      當時測量之儀器較老舊，精準度較差，現在是使用電子測距精緯儀，比較精準
      所致，已據證人王再福到庭證述明確，故重測所測得之土地面積雖與原先土地
      登記資料有增加或減少之情形，然此係原先土地登記資料有謬誤之情形，尚難
      謂兩造所有之系爭三筆土地之界址應遷就土地登記簿上記載上訴人所有坐落重
      測前台南縣後壁鄉○○○段頂寮小段三００之一八號、三二四之一一三地號土
      地（重測後為同鄉○○段八一０、八一六地號）之面積而更動，況苟如上訴人
      所主張附圖所示Ａ─Ｂ─Ｃ連接點線為系爭三筆土地之界址，則上訴人所有重
      測後頂中段八一０地號土地將較重測前增加０．００００二三公頃，重測後頂
      中段八一六地號土地將較重測前增加０．０００三二六公頃，亦與原先土地登
      記資料所示之土地面積不符，益足徵上訴人主張重測後伊所有土地面積有所減
      少（按：依上開內政部測量局之鑑定結果，上訴人所有重測後頂中段八一０地
      號土地較重測前減少０．０００五五０公頃，重測後頂中段八一六地號土地較
      重測前增加０．００００七八公頃，並非上訴人所有之土地面積均較重測前減
      少），認內政部測量局上開鑑定書有疏誤云云，不足採信。
四、綜上所述，上訴人主張其所有坐落重測前台南縣後壁鄉○○○段頂寮小段三００
    之一八號、三二四之一一三地號土地（重測後為同鄉○○段八一０、八一六地號
    ）與被上訴人所有重測前台南縣後壁鄉○○○段頂寮小段第三００之一九地號土
    地（重測後為同鄉○○段八一五地號）之界址為如附圖所示Ａ─Ｂ─Ｃ連接點線
    ，不足採信，原審認上開三筆土地之界址為如附圖所示Ｄ─Ｅ─Ｆ連接點線並無
    違誤。從而，上訴人請求廢棄原判決及上訴人所有坐落台南縣後壁鄉○○段八
    一六、八一０地號土地，與被上訴人所有坐落台南縣後壁鄉○○段八一五地號土
    地之界址應為即附圖所示Ａ─Ｂ─Ｃ連接點線，為無理由，不應准許。上訴意旨
    指摘原判決不當，求予廢棄改判，為無理由，應予駁回。
五、本件事證已臻明確，兩造其餘攻擊、防禦方法，於判決結果不生影響，爰不另一
    一贅敘，併此說明。
六、據上論結，本件上訴為無理由，依民事訴訟法第四百三十六條之一第三項、第四
    百六十三條、第四百四十九條第一項、第七十八條，判決如主文。
中　　　華　　　民　　　國　　九十一　　年  　　四　  　月　　二十六　　日
                                臺灣臺南地方法院民事第三庭
~B審判長法官　吳森豐
~B　　　法官　葉惠玲
~B　　　法官　翁金緞
右正本證明與原本無異
本判決不得上訴
中　　　華　　　民　　　國　　九十一　　年  　　四　  　月　　二十六　　日
~B法院書記官　許悉愛
